【裁判字號】    92,上重更(三),33
【裁判日期】    921125
【裁判案由】    懲治盜匪條例
【裁判全文】
臺灣高等法院臺中分院刑事判決                九十二年度上重更(三)字第三三號
    上  訴  人  子○○
    即  被  告
    指定辯護人  本院公設辯護人  乙○○
右上訴人因強盜等案件，經臺灣臺中地方法院八十九年度重訴字第一八四二號中華民
國九十年十月三十一日第一審判決後（起訴案號：臺灣臺中地方法院檢察署八十九年
度偵緝字第二八０號、八十九年度偵字第六０六六、五八００、六０六七號），依職
權逕
，本院判決如左：
      主  文
原判決關於連續強劫而故意殺人、意圖勒贖而擄人及定執行刑部分，均撤銷。
子○○連續強盜而故意殺人，處無期徒刑，褫奪公權終身。扣案如附表壹、貳所示之
槍枝、子彈（不包含已經試射之制式口徑九ＭＭ半自動手槍子彈玖顆、制式口徑零點
四零吋半自動手槍子彈捌顆）均沒收。
      事  實
一、子○○（綽號阿純、阿良）前曾於民國（下同）八十二年二月十一日，因違反懲
    治盜匪條例案件，經最高法院以八十二年度台上字第五五六號判處有期徒刑十五
    年確定，並自八十二年二月十一日起送監執行（前已因案羈押六百三十三日，原
    指揮書執畢日期為九十五年五月十八日），又於八十二年三月九日改移至位在花
    蓮縣光復鄉○○村○○路自強新村一號之「臺灣自強外役監獄」執行，後於八十
    七年七月二十九日下午一時二十分許，利用在前開監獄合作社倉庫作業時，趁機
    脫逃（所犯脫逃罪部分，已於八十八年二月二十二日，經臺灣花蓮地方法院鳳林
    簡易庭判處有期徒刑六月確定在案），猶不知悔改，因越獄脫逃在外，為供防身
    之用，明知槍、彈均係政府明令列管之管制物品，未經許可不得非法持有，竟於
    八十七年八月間某日，在臺北市某處，由不詳姓名、年籍之成年男子，收受均具
    有殺傷力之義大利制式九０手槍一枝（已於槍殺黃龍德後丟棄故未扣案）及制式
    九０子彈數顆（其中包括一顆加力彈，詳細數量子○○已不復記憶，均已於槍殺
    黃龍德時擊發或嗣後丟棄故未扣案）後，未經許可而非法持有上開槍、彈，並將
    之隨身攜帶在身上，以供平日防身之用（並非意圖供犯某特定之罪用，此部分業
    經原審法院判處有期徒刑八年、併科罰金新台幣一百萬元、刑後強制工罪三年確
    定在案）。
二、子○○後於八十八年二、三月間某日，在高雄市遇見前在外役監會客時所認識之
    丁○○（綽號阿扁、扁頭，所涉本案部分業經本院九十一年度上重訴字第四號判
    處有期徒刑十六年、褫奪公權八年在案），並經由丁○○之介紹認識於八十七年
    六月間甫出獄之壬○○（綽號阿財，現由原審法院另案審理中），詎子○○、丁○○二人均因案件逃亡在外，身上欠缺金錢可供花用，乃與壬○○等共三人共同
    基於意圖為自己不法所有之概括犯意聯絡，由丁○○負責提供屬其所有之如附表
    壹、貳所示之制式手槍及制式子彈（槍枝管制編號、種類、數量及子彈種類、數
    量均詳見附表壹、貳，該制式手槍、子彈均具殺傷力，係屬兇器）作為犯罪時之
    工具，子○○、丁○○及壬○○等三人，即共同基於意圖供自己強盜之用，而持
    有上開如附表壹、貳所示制式手槍、子彈，平時並置放於丁○○之住處，每於犯
    罪時即攜帶外出，任由子○○、壬○○選用其中之槍枝及子彈以為犯罪之用，並
    先後於：
  (一)八十八年四月十日上午十一時二十五分許，子○○、壬○○、丁○○三人駕駛不
    詳車牌號碼之自小客車，行經臺南縣永康市○○○路三三九號前，因見正在該處
    等停紅燈之辛○○所駕駛之車輛為「賓士Ｓ三二０（車牌號碼為ＵＮ－九二八八
    號）」之自小客車，且車上僅辛○○一人，認有機可趁，乃由丁○○（公訴人誤
    認為壬○○）持附表壹編號一之槍枝及如附表貳編號一內所屬之子彈數顆（詳細
    顆數子○○已不復記憶），押住辛○○，並強行進入該賓士車內駕駛座，子○○
    則持附表壹編號二至四內之其中一枝槍枝（詳細槍型已不復記憶）及如附表貳編
    號一、二內所屬之子彈數顆（詳細顆數已不復記憶），強行進入該賓士車內後座
    ，由丁○○對辛○○脅迫稱：「趴著不要看，看了要開槍」等語，子○○則在後
    座持槍押住辛○○，且為防止辛○○反抗，並以膠帶（未扣案）捆綁辛○○雙手
    及以膠帶矇住辛○○之雙眼，施以強暴、脅迫，至使辛○○不能抗拒後，由壬○○（公訴人誤認為丁○○）持附表壹編號二至四內之其中一支槍枝（詳細槍型子
    ○○已不復記憶）及如附表貳編號一、二內所屬之子彈數顆（詳細顆數子○○已
    不復記憶），並駕駛上開渠等原來之自小客車在前面引導，丁○○駕駛該賓士車
    跟隨在後，車行約一分多鐘後，子○○則強押辛○○改坐壬○○所駕駛渠等原來
    所駕駛之自小客車後座內，丁○○此時並下手強行將辛○○皮包內之美金九百元
    、馬幣一千六百元、人民幣五百元、新臺幣（下同）八千元、匯豐大來卡一張（
    未盜刷）及護照壹本等物取走，嗣二車又車行約二十幾分鐘，至臺南縣永康市鹽
    水溪堤防旁，子○○、壬○○二人下車將辛○○以膠帶捆綁在樹幹上，隨後丁○○則開強劫得來之辛○○車子搭載子○○，壬○○則駕駛原車一同離開，而強劫
    得來屬辛○○所有之上開賓士車，在丁○○使用約一個月後，因車禍撞毀，乃棄
    放在彰化縣伸港鄉內某處空地（後已於八十八年五月十五日由辛○○領回，至其
    他財物則均未領回）。
  (二)八十八年五月八日下午三時許，丁○○搭載子○○、壬○○二人駕駛不詳車牌號
    碼之「賓士」自小客車，行經臺南縣大內鄉嘉南高爾夫球場外巷口時，因見甫打
    完高爾夫球之戊○○駕駛ＢＭＷ七三五（車牌號碼為Ｄ五－八二五八號）自小客
    車正欲離開球場，且車上僅戊○○一人，認有機可趁，乃尾隨戊○○之車子，嗣
    於同日下午三時十五分許，迨戊○○車行至臺南縣新市鄉○○路十號前停車訪友
    未遇，正準備上車之際，乃由丁○○持附表壹編號一之槍枝及如附表貳編號一內
    所屬之子彈數顆（詳細顆數子○○已不復記憶），駕車擋住戊○○的車輛，隨即
    由子○○持附表壹編號二至四內之其中一枝槍枝（詳細槍型子○○已不復記憶）
    及如附表貳編號一、二內所屬之子彈數顆（詳細顆數子○○已不復記憶），另壬○○則持附表壹編號二至四內之其中一枝槍枝（詳細槍型子○○已不復記憶）及
    如附表貳編號一、二內所屬之子彈數顆（詳細顆數子○○已不復記憶），下車強
    押戊○○，壬○○並強行坐上戊○○上開ＢＭＷ車子之駕駛座，子○○則持槍、
    彈脅迫戊○○坐上該ＢＭＷ車之後座，並持槍、彈押住戊○○，且為防止戊○○
    反抗，復以膠帶（未扣案）捆綁戊○○之雙手及以膠帶矇住戊○○之雙眼，以此
    強暴、脅迫之方式，至使戊○○不能抗拒後，由子○○強行將戊○○身上之現金
    二萬元、行動電話二支、勞力士手錶一只及合作金庫提款卡一張取走，另丁○○
    則駕駛上開原來之「賓士」自小客車在前面引導，壬○○駕駛該該ＢＭＷ車跟隨
    在後，迨車行至高雄縣旗山鎮內某偏僻處，子○○、壬○○二人即強押戊○○下
    車，並坐上丁○○所駕駛之「賓士」自小客車，戊○○所有之「ＢＭＷ七三五」
    自小客車則停放在該處，俟戊○○上車後，丁○○則持手槍伸入戊○○嘴巴內，
    強迫戊○○說出合作金庫提款卡之密碼，因戊○○一時緊張說錯密碼，丁○○十
    分不高興，復對戊○○脅迫稱：「如果不說出密碼，就要把你押到山上幹掉」等
    語，隨即由壬○○下車以此不正方法在高雄縣旗山鎮內某合作金庫提款機接續二
    次提領，致使合作金庫誤認係戊○○本人提款，而由提款機支付現金共計十萬元
    後，丁○○、壬○○及子○○三人始將戊○○載至高雄縣旗山鎮紅瓦厝山區某處
    果園內，以膠帶將戊○○捆綁在樹幹上，隨後子○○、壬○○、丁○○三人則開
    原車回至戊○○所有之「ＢＭＷ七三五」自小客車停放處，再由丁○○將戊○○
    所有之ＢＭＷ自小客車開走，壬○○則開原車搭載子○○隨同丁○○一起離開，
    而強劫得來屬戊○○所有之「ＢＭＷ七三五」自小客車，嗣並用以犯強盜黃龍德
    之案件（如後述），迨至八十八年十一月二十八日丁○○為警查獲後，始起出該
    部原屬戊○○所有之「ＢＭＷ七三五」自小客車（惟當時所懸掛之車牌則為ＺＡ
    －六一０八號，該車車身後已由戊○○領回，至其他財物則均未領回）。
  (三)丁○○、壬○○前因強盜丑○○財物，讓丑○○逃脫（此案子○○未參與，詳後
    述），而僅搶得一部「賓士」自小客車，心有未甘，乃與子○○、壬○○二人商
    妥強盜細節及方法，且先由丁○○等人監視及跟蹤丑○○平日之行車動線，後於
    八十八年五月二十日上午十一時許，由丁○○騎乘所租來之機車，身上並持附表
    壹編號一之槍枝及如附表貳編號一內所屬之子彈數顆（詳細顆數子○○已不復記
    憶），在丑○○住處外等候，見丑○○駕駛其所有之「賓士」自小客車外出，丁○○即在後尾隨跟車，待丑○○車行至雲林縣莿桐鄉○○○○道路某處時，丁○○即打電話通知壬○○，並由壬○○、子○○二人駕駛之前由丁○○所搶得之「
    ＢＭＷ五二八（車牌號碼不詳）」自小客車一部擋在路上，欲將丑○○攔下，此
    時子○○身上持有附表壹編號四之槍枝及如附表貳編號一內所屬之子彈數顆（詳
    細顆數已不復記憶），並至路旁工寮躲藏，壬○○身上另持附表壹編號二至三內
    之其中一枝槍枝（詳細槍型子○○已不復記憶）及如附表貳編號一、二內所屬之
    子彈數顆（詳細顆數子○○已不復記憶）坐在車右前座，壬○○於接到丁○○電
    話後，即持槍、彈下車，將丑○○所駕駛之自小客車強行擋下，子○○則隨手自
    工寮內撿持一把非屬其所有之木棍一支（未扣案），將丑○○「賓士」車之右前
    座車窗破璃擊碎（毀損部分未據告訴），丑○○情急之下乃迅速倒車欲逃離現場
    ，子○○見狀為防止丑○○逃離，即持槍朝丑○○車子車輪射擊二槍警告，幸未
    擊中丑○○之自小客車，惟子○○、壬○○及丁○○等三人，仍持槍、彈自後緊
    追丑○○約五百公尺後，始作罷而未強盜得逞。
  (四)八十八年五月二十日中午十二時五分許，因丁○○知悉己○○頗有財力，乃夥同
    子○○、壬○○二人，並由子○○駕駛「ＢＭＷ七系列（車種及車牌號碼均不詳
    ）」之自小客車，車上搭載丁○○、壬○○，待車行至臺中縣豐原市○○路與圓
    環西路口時，因見己○○所駕之自小客車行經該處，且車上僅己○○一人，認有
    機可趁，乃由丁○○持附表壹編號一之槍枝及如附表貳編號一內所屬之子彈數顆
    （詳細顆數子○○已不復記憶），強行進入己○○車內後座，並持槍、彈喝令己○○爬至後座，另壬○○則持附表壹編號二至四內之其中一枝槍枝（詳細槍型子
    ○○已不復記憶）及如附表貳編號一、二內所屬之子彈數顆（詳細顆數子○○已
    不復記憶），強行進入駕駛座，子○○則持附表壹編號二至四內之其中一枝槍枝
    （詳細槍型子○○已不復記憶）及如附表貳編號一、二內所屬之子彈數顆（詳細
    顆數子○○已不復記憶），駕駛「ＢＭＷ七系列」之自小客車尾隨在後把風，丁○○在車內並持槍對己○○脅迫稱：「找你真難，兄弟有困難」等語，並佯稱欲
    以手錶與己○○兌換現金，丁○○、壬○○二人以此強暴、脅迫方式，至使己○○不能抗拒後，隨即令己○○打電話至「臺北銀行豐原分行」詢問戶頭內尚有多
    少金額，並要求該分行經理準備五十萬元，後即由壬○○駕車搭載丁○○、己○○至位於臺中縣豐原市○○路之「臺北銀行豐原分行」，子○○同時併駕車一同
    前往，車行至該分行後即由壬○○陪同己○○進入該分行二樓提領五十萬元現金
    交給壬○○，己○○與壬○○二人復一起下樓開車，與子○○所駕駛之自小客車
    會合後，丁○○、壬○○、子○○三人始原車離開。
  (五)八十八年五月二十三日下午二時許，丁○○搭載子○○、壬○○二人駕駛前向戊○○所強劫取得之「ＢＭＷ七三五」自小客車，至臺南縣大內鄉南寶高爾夫球場
    內停車場伺機強盜，因見甫打完高爾夫球之黃龍德駕駛一部較新之「賓士Ｓ三二
    ０（車牌號碼為Ｃ七－三七七一號）」之自小客車正欲駛離球場，且車上僅一人
，認有機可趁，丁○○、子○○、壬○○三人乃先行開車至球場大門外約二百公
    尺處之道路上，並由丁○○將車停放在路中央，丁○○仍坐於車內，子○○、壬○○二人則下車至路旁的樹欉躲藏，此時丁○○身上持有附表壹編號一之槍枝及
    如附表貳編號一內所屬之子彈數顆（詳細顆數子○○已不復記憶），子○○則持
    有先前未經許可而持有之屬其所有具有殺傷力之義大利制式九０手槍一枝及附表
    壹編號二至四內之其中一枝九０手槍暨制式九０子彈數顆（其中包括一顆加力彈
    ，且係置放於義大利制式九０手槍第一顆），另壬○○則持附表壹編號二至四內
    之其中一枝槍枝（詳細槍型已不復記憶）及如附表貳編號一、二內所屬之子彈數
    顆（詳細顆數已不復記憶），待黃龍德車行至該處，因丁○○所駕之車擋在路中
    阻止黃龍德前行，隨即由壬○○強行坐上黃龍德所駕駛上開賓士車輛之駕駛座右
    側位置，子○○則持槍、彈強行進入後座，丁○○則在前把風，嗣子○○持槍、
    彈脅迫黃龍德爬至車子後座，黃龍德因見子○○、壬○○持有槍、彈，不得不爬
    到後座，此時子○○即在後座持槍、彈押住黃龍德，壬○○則負責開車尾隨在丁○○車子後面，丁○○本欲引導壬○○至隱密處強盜財物及車子，詎於車行約一
    公里途中黃龍德利用機會反抗在車內之子○○，並將子○○手中之九０手槍踢落
    ，子○○隨即拿取另一把義大利制式九０手槍欲壓制黃龍德，黃龍德不從，子○○即基於故意殺人之犯意，明知加力彈威力強大，竟朝黃龍德身上心臟部位擊發
    彈匣內殺傷力甚強之加力彈一槍，因黃龍德舉手抵擋，加力彈即由黃龍德右手腕
    背面射入（是此部位有火藥刺青），右手腕掌面射出，再射入右胸前部（此部位
    則無火藥刺青）肩向下二四公分，右乳頭向下四點五公分，中線向右一一點五公
    分，彈頭經右前胸壁第五肋間進入右側肋膜腔，貫穿右中肺葉，貫穿右心房及左
    心房，貫穿左下肺葉，經左後胸壁第七肋間（肩向下一六點五公分，中線向左八
    點五公分）逸出體外（彈道方向即由右向左，由前向後，由下向上），黃龍德因
    受此加力彈之重創，隨即當場死亡，壬○○見狀即以閃爍大燈之方法示意前方之
    丁○○停車，待丁○○下車詢問壬○○時，壬○○向丁○○表示子○○已開槍射
    殺黃龍德，丁○○遂打開後車門看黃龍德，此時黃龍德已無生命跡象，丁○○見
    狀即提議要將黃龍德屍體丟棄，後原二車再開行約一公里，至臺南縣大內鄉頭社
    村十一鄰一四九之二號西北方約一百公尺處產業道路旁時，由子○○、壬○○二
    人將黃龍德屍體搬下棄置於路旁竹林下，後丁○○仍駕駛前自戊○○所強取之「
    ＢＭＷ七三五」自小客車，壬○○則駕駛所強劫之黃龍德所有之「賓士Ｓ三二０
    （車牌號碼為Ｃ七－三七七一號）」之自小客車一同離去。車行途中子○○乃將
    其所持有用以槍殺黃龍德所用之具有殺傷力之義大利制式九０手槍一枝及制式九
    ０子彈數顆丟棄於不詳道路旁而滅失，待車開回丁○○位在土城租住處後，因子
    ○○見到該車即不安，嗣於案發二天後，由子○○，壬○○二人開該車前往臺南
    縣白河鎮境內某處予以燒燬。
  (六)八十八年六月八日下午一時三十分許，子○○、丁○○及壬○○三人再由丁○○
    駕駛先前強盜而得之「ＢＭＷ七三五（車牌號碼不詳）」自小客車，車上搭載子
    ○○、壬○○，同時丁○○身上持有附表壹編號一之槍枝及如附表貳編號一內所
    屬之子彈數顆（詳細顆數子○○已不復記憶），另壬○○則持附表壹編號二至四
    內之其中一枝槍枝（詳細槍型子○○已不復記憶）及如附表貳編號一、二內所屬
    之子彈數顆（詳細顆數已不復記憶），子○○則持附表壹編號二至四內之其中一
枝槍枝（詳細槍型已不復記憶）及如附表貳編號一、二內所屬之子彈數顆（詳細
    顆數已不復記憶），一路尾隨由丙○○所駕駛之「賓士Ｓ三二０（車牌號碼ＳＲ
    －七七七七號）」自小客車，迨丙○○駕車返回位在雲林縣斗六市○○路○段一
    二０號住處地下室停車場時，趁丙○○車子停妥下車之際，乃由子○○、壬○○
    二人先各持槍、彈下車強押丙○○，並對丙○○脅迫稱：「不要亂動，否則要把
    你殺掉」等語，後即強押丙○○坐上丁○○所開的車內後座，且為防止丙○○反
    抗，壬○○復以膠帶（未扣案）捆綁丙○○雙手及以膠帶矇住丙○○雙眼，以此
    強暴、脅迫之方法，至使丙○○不能抗拒後，由子○○擅自將丙○○之「賓士Ｓ
    三二０」自小客車開走，尾隨在丁○○所開之「ＢＭＷ七三五」之自小客車後面
    同行，後二車車行至西螺大橋附近時，丁○○即將丙○○身上之鑽戒一只、手錶
    一只及皮包內之現金六十萬元強行取走，並喝令丙○○付款五千萬元，經丙○○
    一再哀求，丁○○等始同意降為現金一百萬元，丁○○並告訴丙○○所有之「賓
    士」車現棄置在西螺大橋旁，並對丙○○脅迫命交付金錢，另子○○亦於此時返
    回至丁○○車上，丙○○恐不從將遭不測，立即打電話稱急用請雲林縣（原判決
    誤為彰化縣）大埤鄉農會之職員在丙○○帳戶內提領現金一百萬元，隨即由二名
    農會職員將現款一百萬元送至雲林縣斗南鎮體育場旁紅綠燈下，交給丁○○、子
    ○○、壬○○三人收受，丁○○、子○○、壬○○三人得手後搭載丙○○前往雲
    林縣莿桐鄉大美瓦斯分裝場對面之木瓜園，於當日下午約四時許始將丙○○釋放
    ，丙○○再至西螺大橋旁將車駛回。
  (七)八十八年七月二十九日上午八時許，因丁○○知悉庚○○頗有財力，乃夥同子○○、壬○○二人，並由壬○○駕駛「ＢＭＷ七系列（車種及車牌號碼均不詳）」
    之自小客車，車上搭載丁○○、子○○，待車行至臺中縣豐原市○○街時，因見
    庚○○所駕之自小客車行經該處，且車上僅一人，認有機可趁，乃由丁○○持附
    表壹編號一之槍枝及如附表貳編號一內所屬之子彈數顆（詳細顆數已不復記憶）
    ，強行進入庚○○車內右前座（惟並未亮出槍、彈予庚○○看），另壬○○則持
    附表壹編號二至四內之其中一枝槍枝（詳細槍型已不復記憶）及如附表貳編號一
    、二內所屬之子彈數顆（詳細顆數已不復記憶），另子○○則持附表壹編號二至
    四內之其中一枝槍枝（詳細槍型已不復記憶）及如附表貳編號一、二內所屬之子
    彈數顆（詳細顆數已不復記憶），駕駛「ＢＭＷ七系列」之自小客車停在一旁把
    風，丁○○並口氣不好的向庚○○脅迫稱：「伊現正在跑路，缺錢用」等語，脅
    迫庚○○將身上所有之現金十一萬元全數交出，並要庚○○另行匯款五十萬元至
    平日均由丁○○所使用之「大安商業銀行東高雄分行」帳號000000000
    000，戶名洪月霞（係不知情）帳戶內，以此強暴、脅迫之方法，至使庚○○
    不能抗拒後，隨即將身上之現金十一萬元全數交予丁○○，嗣並於同年八月十八
    日，再匯款五十萬元至上開帳戶內，丁○○再持其保管之提款卡分次將五十萬元
    提領花用。
四、案經臺中縣警察局移送臺灣臺中地方法院檢察署檢察官偵查及由高雄市政府警察
    局楠梓分局移送臺灣臺南地方法院檢察署呈請臺灣高等法院檢察署核轉臺灣臺中
    地方法院檢察署檢察官偵查起訴。
      理  由
一、訊據上訴人即被告子○○（下稱被告）對於右開犯罪事實(一)(二)(三)部分均供認不諱
    （見本院更三卷第二一四頁），惟矢口否認有其餘之犯行，辯稱：右開犯罪事實
    (四)部分係共同正犯丁○○自己講的。(五)部分伊雖有開槍，但怎麼會會打到被害人
    黃龍德，伊並不知道，且伊並無強盜殺人之犯意，故伊之行為應成立強盜及殺人
    各別犯罪，並非結合犯。(六)部分伊並未參與。(七)部分伊雖有去，但係共同正犯丁○○自己下車去跟被害人庚○○講話，他們講什麼，伊並不知道，且後來匯款之
    事，伊並不知道，亦未分到云云。經查：
  (一)右開全部犯罪事實，業據被告於本院調查時供認不諱（見本院更三卷第三一頁至
    第三四頁）。且右開犯罪事實(一)(二)(三)(四)(六)(七)部分，並據被告於偵查、原審、及本
    院前審審理分別自白不諱，復經共犯丁○○、壬○○等二人於原審供明在卷（見
    原審卷第六九至七三頁、第二一三至二一六頁、第二三０至二三二頁、第二四五
    至二四八頁），核與被害人辛○○、戊○○、丙○○、丑○○、庚○○及己○○
    等人於警訊、原審及本院前審分別指訴之情節相符（見八十八年十二月四日、七
    日、十日臺中縣警察局刑警隊警訊筆錄；見原審卷第九十九至一００頁、第一一
    五頁；本院更一審卷第八二頁至第八四頁）。且被告及共犯丁○○、壬○○等共
    三人於原審亦均坦承渠等係因避罪逃跑，缺錢花用才犯罪等語（見原審卷第六九
    頁至第七二頁、第二六七至二六八頁、第二七一頁），足見被告及共犯壬○○、
  丁○○等人為上開犯行時，主觀上均具有為自己不法所有之意圖甚明。而強盜罪
    只須基於強盜犯意聯絡而實施強盜犯行即應負共同正犯刑責，原不須於著手前就
    欲強盜之財物多寡或金額為何具體合意。關於強盜被害人丙○○部分，被告於本
    院前審雖辯稱：伊開另一部車，所以不知共犯丁○○竟向被害人丙○○需索達五
    千萬元云云（見本院更一審卷第一一八頁），於本院更二審時辯稱：伊開丙○○
    的車，不知他們（指共犯丁○○與被害人丙○○的談話）在說什麼云云，關於強
    盜被害人庚○○部分，被告於本院更三審審理時雖辯稱：當時係共犯丁○○自己
    下車去跟被害人庚○○講話，他們講什麼，伊並不知道，且後來匯款之事，伊並
    不知道，亦未分到云云。然被告與共犯丁○○、壬○○原即有為多起強盜犯行之
    共同概括犯意聯絡，是共犯丁○○向被害人丙○○、庚○○需索財物原即在被告
    預期中，自不得以需索金額多寡或其分得多少金額一節而據以脫免其刑責，況被
    告於本院審理時亦自承：「強劫被害人庚○○部分，如有拿錢的話，可能有共同
    花用到」等語（見本院更三卷第三四頁），益見被告難辭其責。另被害人辛○○
    、戊○○、丙○○等人於原審法院訊問時及被害人庚○○、丑○○於警訊時均陳
    述：當時很害怕，沒辦法反抗，再衡以被告及共犯丁○○等共三人於前開行為時
    係分持上開具殺傷力之制式手槍、子彈，或以強押之方式；或以開槍射擊之方式
    ，對被害人施以強暴、脅迫，在客觀上業已足以壓制被害人等人之自由意思，而
    使渠等達於不能抗拒之程度，亦無疑義。
  (二)又被害人黃龍德於前開時間前往台南縣大內鄉南寶高爾夫球場打球，嗣被發現遭
    殺害棄屍於前述產業道路旁乙節，分別據被害人黃龍德之家屬甲○○及發現被害
    人屍體之楊惠欽於警訊陳述綦詳（見台南縣警察局善化分局警局卷八十八年五月
    二十四日警訊筆錄），且被害人黃龍德確遭被告以加力彈開槍射殺一槍並當場死
    亡，除經共犯丁○○、壬○○二人迭於警訊、原審及本院前審審理時分別供明在
    卷外，並經臺灣臺南地方法院檢察署檢察官督同法醫師相驗並解剖屍體屬實，製
    有勘驗筆錄、相驗屍體證明書、驗斷書等足按，此外復有棄屍現場照片影本三十
    一幀及同案共犯丁○○於八十八年十二月十七日之現場勘驗筆錄影本附卷可稽（
    見台灣台南地方法院檢察署八十八年度相字第七四一號相驗卷）。另被害人黃龍
    德之屍體經法務部法醫研究所解剖後鑑定結果認為：死亡原因：甲、心臟槍創、
    乙、右胸部槍創。死亡方式：他殺。其中有關槍彈創傷檢查部分為：槍彈創二：
    射入口位於黃龍德右手腕背面，創口零點七乘零點六公分，創緣周圍無火藥煙灰
    。火藥剌青範圍一三點五乘九公分。槍創射出口位於右手腕掌面，創口二點七乘
    一點二公分。槍彈創一：射入口位於右胸前部，肩向下二四公分，右乳頭向下四
    點五公分，中線向右一一點五公分，創口一點七乘一點一公分，創緣周圍印痕三
    點五乘二點一公分。無火藥煙灰或火藥刺青。彈頭經右前胸壁第五肋間進入右側
    肋膜腔，貫穿右中肺葉（入口二乘一點二公分、出口四乘二公分），貫穿右心房
    及左心房，貫穿左下肺葉（傷口一乘零點八公分），經左後胸壁第七肋間（肩向
    下一六點五公分，中線向左八點五公分）逸出體外。槍創射出口位於左中背部，
    肩向下一八公分，背中線向左一二公分，創口一點五乘零點七公分。兩側肋膜腔
    積血約一五００毫升。彈道方向：由右向左，由前向後，由下向上），亦有法務
    部法醫研究所法醫所醫鑑字第０五三五號鑑定書在卷可憑（見台灣台中地方法
    院檢察署八十九年偵字第五００偵查卷八第一０頁至第一六頁），依上開鑑定書
    之鑑定結果可知，僅於被害人黃龍德右手腕背面有火藥剌青，而右胸前部射入口
    則無火藥剌青，彈道方向亦為一個，且係貫穿右心房及左心房，可見被告於偵查
    中所供稱：「我僅開一槍加力彈，致被害人當場死亡」等情（見台灣台中地方法
    院檢察署八十九年度偵緝字第二八０號偵查卷第三七頁），及共犯壬○○於原審
    所供：「打死黃龍德的那一把槍，用的是加力彈」等語（見原審卷第二四八頁）
    ，應可採信。又被告開槍後，加力彈子彈先貫穿被害人黃龍德之手腕，再射入被
    害人心、肺臟，顯然被告係瞄準被害人之胸部開槍，因被害人黃龍德舉手阻擋，
    是子彈先射穿被害人手腕，再射入被害人心、肺臟無疑。又被告所持有用以槍殺
    被害人黃龍德之義大利制式九０手槍一枝（已於槍殺黃龍德後丟棄）及制式九０
    子彈數顆（其中包括一顆加力彈，詳細數量已忘記，均已於槍殺黃龍德後丟棄）
    ，雖均未扣案，惟被告確係持該把槍、彈射殺害被害人黃龍德，且於案發後將該
    枝制式手槍及子彈丟棄一情，亦經被告自承在卷（見原審卷第一五三頁），核與
    共犯丁○○、壬○○二人所供相符，足徵被告此部分之自白，應可採信。至該把
    未扣案之制式手槍及制式子彈，既可將被害人黃龍德當場射殺死亡，子彈並接連
    貫穿被害人手腕、上身而逸出，益徵該把制式九０手槍一枝及制式九０子彈數顆
    （其中包括一顆加力彈），確均具有強大殺傷力，而屬槍砲彈藥刀械管制條例所
    列管之槍、彈無訛。又按殺人罪與傷害致人於死罪之區別，應以行為人有無殺意
    為斷，即以行為人下手加害時有無死亡之預見為斷，被害人受傷處所是否為致命
    部位，輕重如何，均為供認定行為人有無殺意之參考。復查心臟係人體之生命中
    樞，係公眾週知之事實，被告復明知槍枝彈匣內之第一顆子彈係加力彈，殺傷力
    甚強，竟仍持殺傷力強大之上開槍、彈朝被害人黃龍德之胸部心臟部位射擊，導
    致子彈先貫穿被害人黃龍德之手腕（因被害人黃龍德舉手阻擋），再貫穿被害人
    右心房、左心房，足認被告確有故意殺人之犯意甚明。至被告前雖辯稱：被害人
    黃龍德搶伊槍枝，拉扯之間其手上槍打中被害人，伊不知何以槍會打到被害人云
    云，及於本院更審時又辯稱：伊不知該槍怎麼會會打到被害人云云，但被告已於
    本院更一審時自白稱：「我原本拿一支克拉克手槍要打他，結果拉扯間槍被他搶
    走，所以我用另外一支槍開槍打死他」、「我帶在身上的槍被被害人搶走，．．
    ．，我當時拿放在車上的另外一把槍來開」等語（見本院更一審卷第九三頁、第
    一二０頁），再參以共犯壬○○在本院前審供稱：「被告事後向伊表示是日槍枝
    被踢掉，所以才用另一把槍開槍打被害人黃龍德」等語（見本院更一審卷第六五
    頁），益見被告顯係基於殺人故意持槍殺害被害人黃龍德無疑，其上開所辯應係
    避重就輕之詞，無可採信。
  (三)被告於原審雖供稱：「有（把黃龍德殺死），但不是為了搶劫，我們沒有拿走他
    的東西。他跟我有仇，槍是我開的」云云（見原審卷第三一頁），於本院前審供
    稱：「這件案子我找錯人了，我要找人但不是要找黃龍德，我找錯人」、「這件
    我並沒有要搶他，我要找另外的人問事情，因為車牌的關係所以才找上黃龍德」
    云云（見原審更一審卷第九十一頁起），又稱「（這件案子當時你們是為了要搶
    車而將黃龍德攔下？）丁○○很喜歡搶車，我是不喜歡搶車，因為要那麼多車子
    幹什麼」云云（見同上卷第一二０頁），其於本院前審則供稱：「我與丁○○是
    互相利用，他要擄人勒贖要錢出境，我不是，我是要找人報仇，他要搶錢，不夠
    人，所以找我，這件那天也是要搶車，那裡有二間高爾夫球場，本來他是要搶外
    面這一間，但是我要找一個人，我說我們進去裡面那間找，我在那裡看見死者的
    車牌，是之前我託人找的要報仇的人車牌，後來才知道報錯。我們上他的車時，
    叫他來後座，壬○○開車，我說要對你說一些事，我要找另外一個人，但是黃龍
    德可能是怕，搶我的槍，槍掉了，我拿出另外一支槍，我開一槍或二槍我不知道
    。」云云（見本院更二審卷第二０五頁）；而共同被告壬○○於本院前審亦供稱
    ：「（殺黃龍德那件你們是刻意去那邊等，還是看到名貴的車子就下手強盜？）
    是子○○有記下車號說要到那邊等」、「在高爾夫球場有很多新型的賓士車，我
    也不知道他為何指定要那部，當時他找我出去時，只說要找一個人，我也不知道
    他要做什麼」、「（子○○說要找一個人是以前的事情或者當天說的？）他以前
    有提過，在案發前他時常提起」、「他只說他之前被關的那案件是被陷害的，所
    以當他從花蓮監獄逃出來後就說要找那個人，但他沒有說那個人是誰，我們也不
    認識，我也不想問他」云云（見本院更一審卷第六三頁起），惟被告先於原審供
    稱其與被害人黃龍德有仇，後於上訴審則改稱其與被害人黃龍德並非認識，乃找
    錯人，或稱欲問黃龍德所尋找之人云云，若其與被害人黃龍德有仇，何以卻又稱
    不認識被害人黃龍德，另所述有人給其車牌號碼，叫其去找黃龍德或找他人云云
    ，又均無任何實證，既有車牌號碼，又何以會找錯人，前後所供情節顯見矛盾而
    不一致；又共犯壬○○於本院前審亦供述：該案伊等原即係要搶賓士車，且並未
    特別針對何部賓士車等情等語，另共犯丁○○於本院前審亦供述：是日該案就是
    為了要強盜，去之前並未記車號等語（見本院更一審卷第六三頁、第七四頁）；
    共犯壬○○於本院更二審供稱：「（為何選被害人黃龍德？）我聽丁○○或被告
    講的，說這部車好不好？本來是要搶那部車而已。（是誰決定？）忘記了。（過
    程中，被告或丁○○有無對你說有無特殊原因搶這部車子？）沒有。（他們二人
    有無對你提到這部車的人是否有仇恨的人開的，所以要搶他？）沒有。」、「（
    本審調查庭關於黃龍德部分所言為何與更一審所言不同？）我沒有說他們有仇恨
    ，只是說在一起時，他常說要找人報仇。當天他說什麼我不知道，我通常都只負
    責開車。」等語（見本院更二卷第一八０頁至第一八一頁、第二０五頁），足見
    被告此部分辯稱：起因應係在依車號找人，而被害人黃龍德恰因車號被誤認所致
    云云，當非可採，同案共犯壬○○於本院前審所供情節亦不足據為有利於被告之
    認定。再參以同案共犯丁○○於本院前審供稱：「那邊有二個球場，打死人的那
    件（指被害人黃龍德部分），我本來要搶另外前面一輛車，但子○○說不要搶那
    輛車，他說不要，要搶另一輛，當天就是為了要強盜」等情（見本院更一審卷第
    七四頁），被告於是日在球場伺機強盜時，縱曾向共犯丁○○表示不要另部車，
    並於嗣後選定被害人黃龍德駕駛車輛，亦無非臨場之強盜對象選擇問題，並非原
    針對被害人黃龍德尋仇，況被告於本院行準備程序時亦坦承其於案發前與被害人
    黃龍德並無仇，其報仇之對象並非黃龍德等情（見本院更三卷第一０八頁），是
    被告上開所辯，無非係為脫免強盜而故意殺人結合犯刑責之飾詞，並不足取，益
    見被告於行為之初，與共犯江連興、壬○○等人即具有強盜之犯意甚明。又被害
    人黃龍德被槍殺後，被告與共犯江連興、壬○○等人合力將被害人黃龍德之屍體
    棄置路邊竹林下，並由共犯壬○○駕駛被害人黃龍德所有之賓士車返回土城租住
    處，嗣因被告見到該車即不安，乃於案發二天後，將車開往台南縣白河鎮境內予
    以燒燬乙節，亦據被告於本院更二審供稱：「（你們不是搶車要用嗎，那部車為
    何不再用？）我說要燒掉。人被打死了，車還留下來用，覺得怪怪的。」等語，
    共犯壬○○於本院更二審亦供稱：「（打死黃龍德那部車是何人決定燒掉？）是
    子○○，他說心理不安過意不去。」等語（以上見本院更二審卷第二一０頁），
    被告係於強盜行為中槍殺被害人黃龍德死亡後而感不安，始將搶劫而得之汽車燒
    燬，故並不影響其強盜之目的在劫取取物，亦無解免其強盜殺人罪責之成立，併
    此敘明。
  (四)被告及共犯丁○○、壬○○所用以供犯上開強盜犯行，而持有如附表所示之手槍
    、子彈，均經送內政部警政署刑事警察局鑑驗之結果：「甲、送鑑制式手槍肆枝
    ：鑑驗如下：一、壹枝（槍枝管制編號0000000000），認係美國ＢＥ
    ＲＥＴＴＡ廠製九二ＦＳ型口徑九ＭＭ制式半自動手槍，槍管內具陸條右旋來復
    線，槍號遭變造為”ＢＩＲ三八三四二六Ｂ”，經以電解腐蝕法重現，研判槍號
    為”ＢＥＲ三八八四七六Ｚ”，機械性能良好，認具殺傷力。二、壹枝（槍枝管
    制編號0000000000），認係奧地利ＧＬＯＣＫ十七型口徑九ＭＭ制式
    半自動手槍，槍管內具陸條右旋來復線，槍號為”ＡＧＷ九０一”，機械性能良
    好，認具殺傷力。三、壹枝（槍枝管制編號0000000000），認係奧地
    利ＧＬＯＣＫ二三型口徑零點肆零吋制式半自動手槍，槍管內具陸條右旋來復線
    ，槍號為”ＢＹＲ九九二”，機械性能良好，認具殺傷力。四、壹枝（槍枝管制
    編號0000000000），認係奧地利ＧＬＯＣＫ二六型口徑九ＭＭ制式半
    自動手槍，槍管內具陸條右旋來復線，槍號遭磨滅，經以電解腐蝕法重現，惟磨
    滅過深致無法重現，機械性能良好，認具殺傷力。乙、送鑑子彈一百二十九顆，
    鑑驗如下：一百零三顆（試射九顆），認均係制式口徑九ＭＭ半自動手槍彈，認
    均具殺傷害力。二、二十六顆（試射八顆），認均係制式口徑零點肆零吋半自動
    手槍彈，認均具殺傷力。」，亦有該局八十八年十二月二日刑鑑字第一二七九一
    二號鑑驗通知書一紙附卷可參。且上開槍、彈經原審、本院前審多次當庭提示命
    被告或共犯丁○○、壬○○逐一勘驗無誤（見原審九十年十月十七日審判筆錄）
    ，從而有關被告及共犯丁○○、壬○○於原審九十年十月十七日審判時所供稱之
    於犯案時，持如附表壹、貳所示之槍枝及子彈等情，自可採信。
  (五)又強盜結合犯係強盜與故意殺人二罪結合而成，凡以犯強盜罪之意思，而實施殺
    人之行為，無論其於強盜行為之前或行為後，實施殺人之行為，均可成立本罪，
    亦不問其殺人之動機，為便利強盜或除去強盜之障礙，或因盜財不得而洩恨，或
    事主報案，或因事主抗拒而殺之，均無關於本罪之成立。查共犯丁○○於本院更
    三審時結證稱：「（問：被害人黃龍德部分在案發當天你們在高爾夫球場等待作
    案車輛情形之經過？）原本我有使用賓士三二○的車，後來被壬○○車禍撞壞了
    ，所以我才又要找一輛同型的賓士車，我們在那邊等，看到一部類似的車，結果
    子○○說這輛不好，所以我們才又到另一個球場去，就看到本案之車輛（即被害
    人黃龍德之車輛）。」、「（問：你去該球場車子有無停下來？）沒有，我們進
    到球場到停車場找車，子○○說這一部，我們就在那邊等，等車主來開車後去載
    他的球具，我們就開車到外面去等這輛車。」、「（問：去載運球具的地方距離
    你們外面等的地方有多遠？）有幾百公尺。」、「（問：第一次外面的球場原本
    要搶一輛賓士車，子○○說這台比較舊不要否？）對的。」、「（問：子○○說
    不要後，你們就到裡面的球場找，你有無問子○○為何會鎖定這車輛？）因搶車
    是大家要用的，所以我也沒有問。」、「（問：當天你們後來所以鎖定被害人黃
    龍德的車子，是否憑感覺認為這部車比較好？）是子○○說這台好，至於事先他
    有無鎖定我不知道。」各等語（見本院更三審第八七頁至第八九頁、第九三頁）
    ，共犯壬○○於本院更三審時亦結證稱：「（問：子○○有無說要找一個人？）
    沒有。」、「（問：當天你們等車的情形，是否如丁○○剛才陳述一樣？）是的
    。」、「（問：當天你們作案之前，被告有無說要去尋仇？）他沒有講。」各等
    語（見本院更三審第第九０頁至第九二頁），足見被告及共犯丁○○、壬○○等
    人係為強劫賓士自小客車始至上開南寶高爾夫球場尋找車輛，在該球場見被害人
    黃龍德之上開賓士三二○自小客車較新，乃決定強劫該賓士三二○自小客車甚明
    。另被告於本院更一審時自白稱：「我原本拿一支克拉克手槍要打他（指被害人
    黃龍德），結果拉扯間槍被他搶走，所以我用另外一支槍開槍打死他」、「我帶
    在身上的槍被被害人搶走，．．．，我當時拿放在車上的另外一把槍來開」等語
    （見本院更一審卷第九三頁、第一二０頁），參以共犯壬○○在本院前審亦供稱
    ：「被告事後向我表示是日槍枝被踢掉，所以才用另一把槍開槍打被害人黃龍德
    」等語（見本院更一審卷第六五頁），足見被告係欲強劫被害人黃龍德之上開賓
    士三二○自小客車，因遭被害人黃龍德抗拒，被告為壓制被害人黃龍德之反抗，
    始開槍殺害被害人黃龍德無訛。準此，被告以犯強盜罪之意思，而實施殺害被害
    人黃龍德人之行為，自應成立強盜故意殺人之結合犯。被告辯稱其所犯之上開強
    盜及故意殺人罪，係各別犯罪，不成立結合犯云云，亦不足取云云。
  (六)至共犯丁○○確因參與上開犯行，因而經本院九十一年度上重訴字第四號判處有
    期徒刑十六年、褫奪公權八年在案，亦有上開案號之刑事判決一份在卷足憑（見
    本院更三卷第一一八頁至第二０六頁）。此外復有物認領保管單紙影本（係戊○○所出具）及匯款單影本一紙（係庚○○匯款予丁○○之匯款單）等附卷可稽
    。綜上所述，足證被告上開所辯顯係飾卸之詞，不足採信。是罪證明確，其犯行
    堪以認定。
二、按懲治盜匪條例業於九十一年一月三十日經總統公布廢止，自公布之日起算，至
    第三日即同年二月一日起失效不再適用，被告盜匪行為，在懲治盜匪條例未公布
    廢止前，依被告行為時之法律而言，懲治盜匪條例條例乃修正前刑法（指九十一
    年一月三十日修正、增訂前之刑法）之特別法，依特別法優於普通法之法律適用
    原則，並無適用修正前刑法之餘地；又懲治盜匪條例之廢止，與刑法強盜及其結
    合犯等相關條文之修正及增訂，係經立法院三讀通過，並經總統於九十一年一月
    三十日同日公布施行，考其立法之目的，在以修正後之刑法取代上開條例，避免
    修正前之刑法發生中間法之效力。故懲治盜匪條例雖曰廢止，然因廢止前後，被
    告行為在行為時至裁判時，均有刑罰規定，該條例之廢止，自屬刑法第二條第一
    項之行為後法律有變更，而非刑事訴訟法第三百零二條第四款、第三百八十一條
    、第三百九十三條第四款所稱之刑法「廢止」，亦無所謂因該條例之廢止而應回
    復適用修正前刑法相關條文之餘地，是本案依據刑法第二條第一項規定，並參酌
    最高法院二十五年上字第二六七號、二十八年上字第二三九七號、五十一年台上
    字第二一七九號諸判例意旨，自應就被告行為時有效之懲治盜匪條例與裁判時已
    修正之刑法予以比較適用。至被告行為時修正前之刑法相關條文，既不因上開條
    例廢止而回復，又非中間法，即無所謂比較適用問題，而刑法第三百三十二條第
    一項於九十年一月三十日經公布修正為「犯強罪而故意殺人者，處死刑或無期
    徒刑」，以之與懲治盜匪條例第二條第一項第六款比較結果，以修正後刑法之規
    定對被告較為有利，依刑法第二條第一項前段之規定，自應適用有利於被告之新
    法即修正後刑法第三百三十二條第一項之強盜而故意殺人罪處斷，而刑法第三百
    二十八條第一項及第三百三十條第一項之強盜罪於九十年一月三十日經公布修正
    為「意圖為自己或第三人不法之所有，以強暴、脅迫、藥劑、催眠術或他法，至
    使不能抗拒，而取他人之物或使其交付者，為強盜罪，處五年以上有期徒刑」、
    「犯強盜罪而有第三百二十一條第一項各款情形之一者，處七年以上有期徒刑」
    ，以之與懲治盜匪條例第五條第一項比較，以修正後刑法之規定對告較為有利，
    依刑法第二條第一項前段之規定，亦應適用有利於被告之新法即修正後刑法第三
    百二十八條第一項及第三百三十條第一項之強盜罪處斷。公訴人認被告係犯懲治
    盜匪條例之罪，現已不適用，合先敘明。
三、核被告所為：(一)關於事實欄二之(五)部分即被害人黃龍德部分，係犯修正後刑法第
    三百三十二條第一項之強盜而故意殺人罪；關於事實欄二之(一)(二)(四)(六)(七)強盜部分
  即被害人辛○○、戊○○、己○○、丙○○、庚○○部分，係犯修正後同法第三
    百三十條第一項之結夥三人以上攜帶兇器強盜既遂罪；關於事實欄二之(三)強盜部
    分即被害人丑○○部分，係犯修正後同法第三百三十條第二項、第一項之結夥三
    人以上攜帶兇器強盜未遂罪，其著手於強盜行為之實施未得財物，未能遂其目的
    ，為未遂犯。關於強盜被害人丙○○部分，公訴人認係犯擄人勒贖罪（雖起訴法
    條漏載，但起訴書附表已列此罪名），起訴法條尚有未洽，應予變更（不構成擄
    人勒贖罪之理由詳如後述）。(二)關於被告與共犯丁○○、壬○○等共三人共同意
    圖供自己犯強盜罪之用，而未經許可無故持有如附表壹、貳所示手槍及子彈部分
    ，係犯槍砲彈藥刀械管制條例第七條第四項之未經許可持有手槍罪、同條例第十
    二條第四項之未經許可持有子彈罪。(三)關於被告以被害人之提款卡提領現金部分
    ，係犯刑法第三百三十九條之二第一項之以不正方法由自動付款設備取得他人之
    物罪（此係指被告及共犯於被害人戊○○案時，由提款機接續二次共計提領了十
    萬元得手部分，被告以強盜方法取得被害人之提款卡，並迫命說出密碼後提領之
    ，致合作金庫誤認被害人本人持金融卡提款，遂自提款機支付金錢，此部分犯行
    不能認屬強盜之低度或階段行為而予吸收，亦應予論罪）。又公訴人就被告所犯
    共同意圖供犯強盜之用，而未經許可無故持有如附表壹、貳所示手槍及子彈部分
    及刑法第三百三十九條之二第一項之以不正方法由自動付款設備取得他人之物罪
    部分，於起訴法條雖未論及，惟起訴書事實欄均已敘及，顯在起訴範圍之內，本
    院自應併予審判。至被告與共犯丁○○、壬○○等共三人就上開所犯修正後刑法
    第三百三十條第一項之結夥三人以上攜帶兇器強盜既遂罪、同法第三百三十條第
    二項、第一項之結夥三人以上攜帶兇器強盜未遂罪、同法第三百三十二條第一項
    之強盜而故意殺人罪、槍砲彈藥刀械管制條例第七條第四項之未經許可持有手槍
    罪、同條例第十二條第四項之未經許可持有子彈罪及刑法第三百三十九條之二第
    一項之以不正方法由自動付款設備取得他人之物罪，均具有犯意聯絡及行為分擔
    ，均為共同正犯。又被告與共犯丁○○、壬○○等共三人共同意圖供自己犯強盜
    罪之用，而未經許可無故持有如附表壹、貳所示手槍及子彈部分，係以一持有行
    為同時持有上開制式手槍及制式子彈（顆數不詳），屬一行為同時觸犯未經許可
    持有手槍罪及未經許可持有子彈罪，為想像競合犯，應依刑法第五十五條之規定
    從一重之槍砲彈藥刀械管制條例第七條第四項之未經許可持有手槍罪處斷。另被
    告所犯上揭諸罪，依先論連續犯、後論牽連犯之原則，前述(一)所論之強盜而故意
    殺人罪及結夥三人以上攜帶兇器強盜既遂、未遂罪等多次犯行，犯罪構成要件相
    同，顯係基於概括犯意反覆為之，為連續犯（按結合犯與其基礎之單一犯，得成
    立連續犯），應依刑法第五十六條之規定從較重之強盜而故意殺人罪論以一罪，
    惟因該罪之法定刑為死刑或無期徒刑，依法不得加重，故不予加重其刑。又被告
    所犯上開連續強盜犯行與所犯槍砲彈藥刀械管制條例第七條第四項之未經許可持
    有手槍罪，刑法第三百三十九條之二第一項之以不正方法由自動付款設備取得他
    人之物罪間，具有方法、結果關係，應依牽連犯之規定從較重之修正後刑法第三
    百三十二條第一項之強盜而故意殺人罪處斷。
四、原審予以論罪科刑，固非無見，惟查：(一)被告行為後懲治盜匪條例已於九十一年
    一月三十日經總統公佈廢止，於同年二月一日失效，刑法第三百二十八條、第三
    百三十條至第三百三十二條、第三百四十七條及第三百四十八條亦於九十一年一
    月三十日經修正公佈，同年二月一日生效，而懲治盜匪條例雖經廢止，然因廢止
    前後，被告行為在後為時至裁判時，均有刑罰規定，該條例之廢止，自屬行為後
    法律有變更，本件被告所犯連續強盜故意殺人罪，因行為後法律有變更，依前揭
    說明，應依刑法第二條第一項規定就懲治盜匪條例與修正後之新刑法比較，以修
    正後之新刑法對被告較為有利，自應適用修正後之新刑法處斷，已如前述，原判
    決未及予以新舊法律比較，已有未合。(二)原判決認被告就被害人丙○○部分係犯
    擄人勒贖罪，惟擄人勒贖罪，係指擄人行為出於勒贖之目的者而言，如果架擄目
    的別有所在，縱令擄得以後復變計勒贖，仍不得以擄人勒贖論罪；且擄人勒贖罪
    ，必須先有單純勒贖之意思，而後為擄人之行為者，始克相當，如原非本於單純
    勒贖之意思，而是基於另外原因，藉端以非法方法剝奪被害人之行動自由，並用
    強暴脅迫之手段，以達使人交付財物之目的，而表示如不交付財物，即不釋放者
    ，除應構成強劫或其他相當罪名外，要仍不得論以擄人勒贖罪名（最高法院二十
    四年上字第五○一一號、六十五年台上字第三三五六號判例參照），查被告就強
    劫被害人丙○○部分之犯罪手法與本案其餘強盜犯行之手法顯屬雷同（見被害人
    駕駛高級轎車，即駕車伺機強押之，再以強暴、脅迫手段需索財物，僅被害人丙○○部分係尾隨至地下室停車場始強盜之，其餘被害人則係在路上即遭攔停強盜
    ），應係同基於強盜概括犯意為之，並無確切事證證明另基於勒贖之意而擄架被
    害人丙○○，是此部分應僅成立結夥三人以上攜帶兇器強盜既遂罪，原判決認此
    部分係成立擄人勒贖罪，適用法律顯有違誤。(三)被告所犯強盜而故意殺人罪及結
    夥三人以上攜帶兇器強盜既遂、未遂罪等連續犯，及與此連續犯一罪相牽連之未
    經許可持有手槍罪、以不正方法由自動付款設備取得他人之物罪，原審未依「先
    連續、後牽連」之原則論處，反先論牽連犯關係，再依連續犯關係論罪，亦有可
    議。被告上訴意旨（原審依職權送上訴，視為被告已提起上訴）否認係強盜結合
    犯及部分犯行，雖無理由，但原判決既有上述可議之處，應由本院將原判決關於
    被告連續強盜而故意殺人、意圖勒贖而擄人及定執行刑部分均予以撤銷改判。爰
    審酌被告正值年富力強之年，卻不思上進，原即曾因盜匪犯行，經法院判處重刑
    ，經執行又毫無悛悔之意，於越獄後復屢屢持槍強劫財物，甚而取人性命，貪暴
    殘狠，危害社會治安至鉅，且其殺人後猶不思收斂，竟又再度持槍強盜，益見其
    惡性重大，惟其於本院調查時坦承犯罪，態度尚佳，足見其良知未泯，尚無與社
    會永久隔絕之必要等一切情狀，量處被告無期徒刑，並依法宣告褫奪公權終身，
    以儆其惡。至扣案如附表壹、貳所示之槍、彈（不包括已試射之十七顆子彈），
    均係違禁物，雖業已於九十一年七月一日銷燬，惟沒收物之執行完畢與沒收物之
    不存在，並非一事，仍應依法宣告沒收（最高法院六十五年度第五次刑庭庭推總
    會決議參照），故應依刑法第三十八條第一項第一款之規定宣告沒收。又扣案如
    附表貳所示之制式子彈十七顆（分別為制式口徑九ＭＭ半自動手槍彈九顆、制式
    口徑零點四零吋半自動手槍彈八顆），業經鑑驗機關試射後，僅剩餘彈殼，而失
    其子彈之結構及性能，已不具殺傷力，已非屬違禁物，故不予宣告沒收。又未扣
    案由被告隨手自工寮內撿持之木棍一支（即將丑○○「賓士」車之右前座車窗破
    璃擊碎所用之木棍），因非屬被告所有，亦非為違禁物，亦不予宣告沒收。另供
    多次作案所用之膠帶（數量不詳），因未扣案，又非違禁物，為免將來執行困難
    ，亦不予宣告沒收。均附此說明。
五、公訴意旨另以：被告夥同共犯丁○○、壬○○等人，共同意圖為自己不法之所有
    ，先於八十七年八月十二日十三時許，在雲林縣虎尾鎮○○路諾瑟醫院前，由共
    犯丁○○駕駛一部ＢＭＷ五二八系轎車載著被告及共犯壬○○從被害人丑○○住
    處尾隨被害人丑○○至諾瑟醫院前停紅燈時，丁○○唆使壬○○、被告各持制式
    手槍強行進入丑○○賓士座車，即由丁○○強行駕駛該車，被告持槍押被害人丑
    ○○坐於後座，壬○○即開原車，由丁○○駕車在前引導壬○○至某產業道路時
    ，因賓士車沒有貼玻璃紙，玻璃透明較易被人發現，當三人欲強押被害人丑○○
    換車至該部ＢＭＷ五二八系轎車時被害人丑○○即趁機逃跑，丁○○即開槍射擊
    ，丁○○、被告等人見無法得逞，乃將丑○○賓士轎車搶走，並丟棄在嘉義縣大
    林鎮地區（已尋獲），因認被告此部分亦涉有懲治盜匪條例第五條第一項第一款
    盜匪之罪嫌云云。按犯罪事實應依證據認定之，無證據不得認定犯罪事實；又不
    能證明被告犯罪者，應諭知無罪之判決，刑事訴訟法第一百五十四條第二項、第
    三百零一條第一項分別定有明文。又認定不利於被告之事實，須依積極證據，苟
    積極證據不足為不利於被告事實之認定時，即應為有利於被告之認定，更不必有
    何有利之證據（最高法院三十年上字第八一六號判例參照）。查公訴人認被告此
    部分另涉犯懲治盜匪條例第五條第一項第一款盜匪之罪嫌，無非係以此部分事實
    ，業據被害人丑○○指述明確，為其論據。惟查被告始終否認有此部分犯行，辯
    稱：強盜被害人丑○○部分，第一次伊並沒有參與云云。經本院前審質之共犯丁○○、壬○○等二人亦均供稱：「子○○並未有參與第一次強盜丑○○」等詞。
    參以被害人丑○○於八十八年二月十日警訊時並未指述第一次遭強盜時，被告亦
    有參與，且衡情被告上開多件強盜犯行既均坦承不諱，若其確有參與此部分犯行
    ，衡情應不致如此否認，綜上，被告此部分所辯，非不可採。此外復查無其他積
    極證據足資證明被告有參與此部分犯行，是其此部分犯罪要屬不能證明。惟因公
    訴人認被告此部分犯行與前開科刑之強盜部分係屬具有連續犯關係之裁判上一罪
    ，故不另為無罪之諭知，亦併此敘明。
六、公訴意旨另以：被告於八十八年五月二十日十一時許，由共犯丁○○騎租來之機
    車跟蹤被害人丑○○至雲林縣莿桐鄉○○○○道路時，丁○○即打行動電話告知
    在產業道路埋伏之共犯壬○○及被告二人，當被害人丑○○開車至該處時，壬○○就駕駛該轎車擋路，由被告持木棍欲將被害人丑○○座車玻璃打破時，被害人
    丑○○趁機倒車逃跑，丁○○、被告等人見無法得逞，即以殺人犯意，對該車車
    門射擊，幸未擊中被害人丑○○，因認被告此部分另涉犯懲治盜匪條例第二條第
    二項、第一項第六款強劫而故意殺人未遂之罪嫌云云。查公訴人認被告此部分另
    涉犯懲治盜匪條例第二條第二項、第一項第六款強劫而故意殺人未遂之罪嫌，無
    非係以此部分事實，業據被害人丑○○指述明確為其論據。惟被告堅決否認有此
    部分犯行，辯稱：伊係對車子輪胎射擊，伊並沒有要殺被害人丑○○云云。經查
    共犯丁○○、壬○○均供稱：「子○○係對車胎射擊，並沒有要殺丑○○之意思
    ，僅係警告而已」等語。參以被告與共犯丁○○、壬○○等三人當時身上所攜帶
    之槍、彈火力，且係近距離，苟有殺害被害人丑○○之意思，以被害人丑○○當
    時在倒車之情況，衡情應可順利得手，被害人丑○○殊無逃脫之可能。是被告之
    上開所辯，尚可採信。此外復查無其他積極證據足資證明被告確有殺害被害人丑
    ○○之犯意，是其此部分犯罪並不能證明。惟因公訴人認被告此部分犯行與其前
    開科刑之強盜而故意殺人部分係屬具有連續關係之裁判上一罪，故不另為無罪之
    諭知，亦附此說明。
七、據上論斷，應依刑事訴訟法第三百六十九條第一項前段、第三百六十四條、第二
    百九十九條第一項前段、第三百條、槍砲彈藥刀械管制條例第七條第四項、第十
    二條第四項、刑法第二條第一項前段、第二十八條、第五十六條、刑法第三百三
    十二條第一項、第三百三十條第一項、第二項、第三百三十九條之二第一項、第
    五十五條、第三十七條第一項、第三十八條第一項第一款，判決如主文。
本案經檢察官癸○○到庭執行職務。
中      華      民      國      九十二      年    十一    月    二十五  日
                                    臺灣高等法院臺中分院刑事第八庭
                                          審判長法  官  羅  得  村
                                                法  官  陳  毓  秀
                                                法  官  劉  榮  服
右正本證明與原本無異。
如不服本判決應於收受送達後十日內向本院提出上訴書狀，其未敘述上訴之理由者並
得於提起上訴後十日內向本院補提理由書（均須按他造當事人之人數附繕本）。
                                                書記官  陳  俞  豪
中      華      民      國      九十二   年     十一      月   二十五   日
附錄本案論罪科刑法條：
槍砲彈藥刀械管制條例第七條第四項：
未經許可，持有、寄藏或意圖販賣而陳列第一項所列槍砲、彈藥者，處五年以上有期
徒刑，併科新臺幣一千萬元以下罰金。
槍砲彈藥刀械管制條例第十二條第四項：
未經許可，持有、寄藏或意圖販賣而陳列子彈者，處五年以下有期徒刑，併科新臺幣
三百萬元以下罰金。
刑法第三百三十二條第一項
犯強盜而故意殺人者，處死刑或無期徒刑。
附表壹：
┌──┬────────────────────────────────┐
│編號│    鑑  驗  結  果                                              │
├──┼────────────────────────────────┤
│一  │壹枝（槍枝管制編號0000000000），認係美國ＢＥＲＥＴＴＡ│
│    │廠製九二ＦＳ型口徑九ＭＭ制式半自動手槍，槍管內具陸條右旋來復線，│
│    │槍號遭變造為”ＢＩＲ三八三四二六Ｂ”，經以電解腐蝕法重現，研判槍│
│  │號為”ＢＥＲ三八八四七六Ｚ”，機械性能良好，認具殺傷力。        │
├──┼────────────────────────────────┤
│二  │壹枝（槍枝管制編號0000000000），認係奧地利ＧＬＯＣＫ七│
│    │型口徑九ＭＭ制式半自動手槍，槍管內具陸條右旋來復線，槍號為  ”Ａ│
│    │ＧＷ九０一”，機械性能良好，認具殺傷力。                        │
├──┼────────────────────────────────┤
│三  │壹枝（槍枝管制編號0000000000），認係奧地利ＧＬＯＣＫ二│
│    │三型口徑零點肆零吋制式半自動手槍，槍管內具陸條右旋來復線，槍號為│
│    │”ＢＹＲ九九二”，機械性能良好，認具殺傷力。                    │
├──┼────────────────────────────────┤
│四  │壹枝（槍枝管制編號0000000000），認係奧地利ＧＬＯＣＫ二│
│    │六型口徑九ＭＭ制式半自動手槍，槍管內具陸條右旋來復線，槍號遭磨滅│
│    │，經以電解腐蝕法重現，惟磨滅過深致無法重現，機械性能良好，認具殺│
│    │傷力。                                │
└──┴────────────────────────────────┘
附表貳：
┌──┬────────────────────────────────┐
│編號│  鑑  驗  結  果                                                │
├──┼────────────────────────────────┤
│一  │  送鑑子彈一百二十九顆，鑑驗如下：                              │
│    │  一百零三顆（試射九顆），認均係制式口徑九ＭＭ半自動手槍彈，認均│
│    │  具殺傷害力。                                                  │
├──┼────────────────────────────────┤
│二  │  二十六顆（試射八顆），認均係制式口徑零點肆零吋半自動手槍彈，認│
│    │  均具殺傷力。                                                  │
└──┴────────────────────────────────┘
                                                                        Ｉ


司法院資訊處製作；財團法人民間司法改革基金會備份。
